最高法院民事裁定　　　　　　　　　　111年度台上字第504號
上　訴　人　兆盈工程股份有限公司（原名昭淩工程顧問股份有
　　　　　　限公司）
法定代理人　黃通良
訴訟代理人　倪映驊律師
參　加　人　鼎原顧問股份有限公司

法定代理人　謝荏安
參　加　人　泓翊機電工程顧問有限公司


法定代理人　黃傳生
被 上訴 人　交通部鐵道局

法定代理人　伍勝園
訴訟代理人　劉豐州律師
　　　　　　白友桂律師
上列當事人間請求損害賠償等事件，上訴人對於中華民國110年8
月17日臺灣高等法院第二審更審判決（107年度建上更一字第9號
），提起上訴，本院裁定如下：
    主  文
上訴駁回。
第三審訴訟費用由上訴人負擔。參加訴訟費用由參加人負擔。
    理  由
按上訴第三審法院，非以原判決違背法令為理由，不得為之。
  又提起上訴，上訴狀內應記載上訴理由，表明原判決所違背之
  法令及其具體內容，暨依訴訟資料合於該違背法令之具體事實
  ，民事訴訟法第467條、第470條第2 項定有明文。而依同法第
  468 條規定，判決不適用法規或適用不當者，為違背法令；依
  同法第469 條規定，判決有該條所列各款情形之一者，為當然
  違背法令。是當事人提起上訴，如以同法第469 條所列各款情
  形為理由時，其上訴狀或理由書應表明該判決有合於各該條款
  規定情形之具體內容，及係依何訴訟資料合於該違背法令之具
  體事實。如依同法第468 條規定，以原判決有不適用法規或適
  用法規不當為理由時，其上訴狀或理由書應表明該判決所違背
  之法令條項，或有關解釋字號、憲法法庭裁判意旨，或成文法
  以外之習慣或法理等及其具體內容，暨係依何訴訟資料合於該
  違背法令之具體事實。上訴狀或理由書如未依上述方法表明，
  或其所表明者與上開法條規定不合時，即難認為已合法表明上
  訴理由，其上訴自非合法。
本件上訴人對於原判決提起上訴，雖以該判決違背法令為由，
  惟核其上訴理由狀所載內容，係就原審取捨證據、認定事實及
  解釋契約之職權行使，所論斷：㈠本訴部分：①被上訴人已函
  知終止系爭契約，及給付服務費新臺幣（下同）6910萬6680元
  ，為兩造所不爭。綜合被上訴人各函文、南工處函、「研商『
  臺鐵高雄－屏東潮州捷運化建設計畫細部設計技術顧問服務』
  契約後續辦理事宜」、證人陳嘉有證言、會議紀錄等件，參互
  以察，上訴人未按會議決議於期限內提送修改成果，自民國97
  年9月1日起算共計遲延263天，依系爭契約第8條第4 項、第10
  項約定，應扣罰逾期違約金2380萬元；②被上訴人支付訴外人
  亞新公司前階段成果檢討費用337 萬1255元，及支出委請訴外
  人林同棪公司重新審查期末報告費用226 萬4044元，均不包含
  在林同棪公司原依約審查範圍，復係可歸責於上訴人，得依系
  爭契約第6條第4項第1 款約定向上訴人請求；③觀林同棪公司
  函、「臺鐵高雄－屏東潮州捷運化建設計畫工程專案管理技術
  服務第4 次契約變更」變更契約書附件切結書、南工處函附第
  31期估驗申請書、「臺鐵捷運化－潮州計畫細部設計接續技術
  服務」契約等件，審查亞新公司所提出「工作計畫書」、「基
  本配置構想」、「期初設計」等3 項額外工作，給付林同棪公
  司必要服務費368 萬6217元，得請求賠償；④系爭契約終止後
  ，為鑑估已交付工作之價值及結算，委請台北市建築師公會辦
  理評值作業支出之費用，上訴人應負賠償責任；⑤上訴人執行
  原判決附表各項工作完成度為73.6709%，減計路堤段細部設計
  作業費、未製作電子檔、未提送細部設計服務成果，加計新增
  240 列電聯車變更設計服務費，總計細部設計成果總值為6351
  萬4837元，另實際履行調查工作及都市計畫個案變更作業服務
  評值結算分為1220萬885元、224萬1090元，扣除前述已付服務
  費，上訴人尚得領取885萬132元；⑥系爭契約第8條第4項違約
  金之約定非損害賠償總額預定性質，被上訴人得再請求其他損
  害賠償，又系爭契約之約定著重當事人之信賴關係，與委任契
  約相同，而與承攬契約特性不符，無承攬時效之適用，被上訴
  人請求權未罹於時效；⑦因變更設計上訴人得請求甲案2-1 項
  、丁案、壬案等共計服務費用268萬878元，餘甲案2-2、2-3、
  2-4 項、乙案及丙案、戊案、己案、庚案之服務費均不得請求
  ；⑧上訴人以得請求之服務費268萬878元抵銷後，被上訴人依
  系爭契約第6條第3項、第4項、第8條第4項、第5項、第10項約
  定，請求上訴人給付2551萬5094元本息，即屬有據，並不再就
  民法第229條、第231條請求部分為審究；㈡反訴部分：上訴人
  得請求給付之額外服務費應為上述之268萬878元，在本訴經抵
  銷後，已無餘額得請求，上訴人依系爭契約第6條第5項第1 款
  ，及機關委託技術服務廠商評選及計費辦法第24條規定，請求
  被上訴人給付701 萬2888元本息，為無理由等情，指摘其為不
  當，並就原審已論斷者，泛言未論斷或論斷違法，而未表明該
  判決所違背之法令及其具體內容，暨依訴訟資料合於該違背法
  令之具體事實，難認其已合法表明上訴理由。依首揭說明，應
  認其上訴為不合法。末查，民事訴訟法第469條第1項第6 款之
  所謂理由矛盾，係指判決所載理由前後牴觸或判決主文與理由
  不符之情形而言。原判決就附表編號1 至29各標案權重完成度
  ，已說明其認定之理由，並無理由前後牴觸或與主文不符之情
  ，上訴意旨以其與原審前審認定相異，而指摘為判決理由矛盾
  ，尚有誤會，附此說明。
據上論結，本件上訴為不合法。依民事訴訟法第481條、第444
  條第1項、第95條、第78條、第86條第1項前段，裁定如主文。
中    華    民    國   111    年    6     月    1     日
                      最高法院民事第六庭
                          審判長法官  魏  大  喨  
                                法官  李  寶  堂  
                                法官  李  文  賢  
                                法官  林  玉  珮  
                                法官  高  榮  宏  
本件正本證明與原本無異
                                      書  記  官
中    華    民    國   111    年    6     月    7     日